臺灣雲林地方法院刑事判決
110年度易字第367號
公  訴  人  臺灣雲林地方檢察署檢察官
被      告  林志文


上列被告因詐欺案件，經檢察官提起公訴（109年度偵字第6154
號），本院判決如下：
    主  文
林志文無罪。
    理  由
一、公訴意旨略以：被告林志文於民國108年2月間，經由王麗美
    (涉嫌詐欺部分，另經檢察官為不起訴處分)轉介，認識王麗
    美之友人王昆寶之親友（即有意至台塑麥寮六輕廠工作之告
    訴人王志紳、林維晨）後，竟意圖為自己不法之所有，基於
    詐欺取財之犯意，向告訴人2人佯稱支付疏通費即可得台塑
    麥寮六輕廠正職工作云云，使告訴人2人陷於錯誤，告訴人
    王志紳分別於108年2月13日、2月18日交付新臺幣(下同)6萬
    元、5萬元給被告，繼於108年7月3日匯款3萬元至林志文指
    定之不知情兒子林冠宏名下崙背郵局000-00000000000000號
    帳戶(下稱崙背郵局帳戶)；告訴人林維晨則分別於108年2月
    13日、3月2日、4月22日交付12萬元、12萬元、36,000元給
    被告，其後告訴人2人均未獲有工作通知，始悉受騙。因認
    被告涉犯刑法第339條第1項之詐欺取財罪嫌。
二、按犯罪事實應依證據認定之，無證據不得認定犯罪事實；不
    能證明被告犯罪者，應諭知無罪之判決，刑事訴訟法第154
    條第2項、第301條第1項分別定有明文。次按認定不利於被
    告之證據須依積極證據，苟積極證據不足為不利於被告事實
    之認定，即應為有利被告之認定，更不必有何有利之證據；
    又犯罪事實之認定，應憑證據，如無相當之證據，或證據不
    足以證明，自不得以推測或擬制之方法，以為裁判之基礎；
    再認定犯罪事實所憑之證據，雖不以直接證據為限，間接證
    據亦包括在內；然而無論直接或間接證據，其為訴訟上之證
    明，須於通常一般之人不致有所懷疑，而得確信其為真實之
    程度者，始得據為有罪之認定，倘其證明尚未達到此一程度
    ，而有合理之懷疑存在時，即無從為有罪之認定（最高法院
    30年上字第816號判決、40年台上字第86號判決、76年台上
    字第4986號判決意旨參照）。另按依刑事訴訟法第161條第1
    項規定，檢察官就被告犯罪事實，應負舉證責任，並指出證
    明之方法。因此，檢察官對於起訴之犯罪事實，應負提出證
    據及說服之實質舉證責任。倘其所提出之證據，不足為被告
    有罪之積極證明，或其指出證明之方法，無從說服法院以形
    成被告有罪之心證，基於無罪推定之原則，自應為被告無罪
    判決之諭知（最高法院92年台上字第128號判決意旨參照）
    。再者，告訴人之告訴，係以使被告受刑事訴追為目的，是
    其陳述是否與事實相符，仍應調查其他證據以資審認，蓋該
    等指訴或因有利害關係，本質上存有較大之虛偽危險性，為
    擔保其真實性，即應調查其他必要之證據（最高法院52年台
    上字第1300號判決、101年台上字第6199號判決意旨參照）
    。
三、公訴意旨認被告涉犯詐欺罪嫌，主要係以下列證據資料為主
    要依據：　　
  ㈠證人王麗美於警詢、偵訊時之證述（偵卷第19至23頁、第189
    至190頁）。
  ㈡證人即告訴人王志紳於偵訊、本院審理時之證述（偵卷第188
    至191頁、第195頁；本院卷一第320至344頁）。
  ㈢證人即告訴人林維晨於偵訊、本院審理時之證述（偵卷第189
    至191頁、第193頁；本院卷一第345至358頁）。
  ㈣證人王昆寶於本院審理時之證述（本院卷一第360至368頁）
    。
  ㈤證人即林志文之子林冠宏於警詢之證述（偵卷第39至43頁）
    。
  ㈥中華郵政股份有限公司109年8月25日儲字第1090215571號函
    暨林冠宏崙背郵局帳戶客戶歷史交易清單（偵卷第45至47頁
    ）。
  ㈦告訴人王志紳提供匯款之存摺內頁影本（偵卷第49頁）。
  ㈧告訴人王志紳與被告（暱稱「小哥」）之通訊軟體LINE對話
    紀錄翻拍截圖（偵卷第51至77頁）。
  ㈨告訴人王志紳與證人王麗美之通訊軟體LINE對話紀錄翻拍截
    圖（偵卷第79至95頁）。
  ㈩告訴人林維晨與被告之通訊軟體iMessage對話紀錄翻拍截圖
    （本院卷二第19至145頁）。
  告訴人林維晨與證人王麗美之通訊軟體LINE對話紀錄翻拍截
    圖（偵卷第97至98頁）
  被告108年8月2日立具之委託至六輕廠工作協議書〈記載略以
    ：茲收到王志紳、林維晨委託至六輕廠工作，王志紳申請至
    警衛課上班（需內勤），林維晨申請至醋酸廠監工，需於10
    8年10月1日前上班，王志紳先付金額為11萬元，林維晨先付
    金額為27萬6千元，若無法於期限內上班，先付金額則全數
    退還；併有王昆寶、王麗美簽名及捺印指紋〉（偵卷第99頁
    ）。
  被告林志文開立之本票影本（偵卷第101頁）、本院109年度
    司票字第327號民事裁定（本院卷一第309頁）。
  內政部警政署反詐騙諮詢專線紀錄表、雲林縣警察局臺西分
    局林厝派出所受理詐騙帳戶通報警示簡便格式表、金融機構
    聯防機制通報單（偵卷第103至107頁）。
  雲林縣警察局台西分局函暨職務報告（本院卷一第297至300
    頁）。
  被告於警詢時之供述（即勘驗筆錄）暨勘驗截圖（本院卷一
    第215至230頁）、於本院訊問程序、準備程序之供述（本院
    卷一第115至118頁、第155至162頁、第177至186頁、第195
    至199頁、第209至211頁、第267至271頁）。
四、被告固坦承於上開時間、方式認識告訴人2人，並自告訴人2
    人獲得上開款項，惟矢口否認有為詐欺取財之犯行，辯稱；
    是告訴人2人透過王麗美請我幫忙找工作，我真的有去幫忙
    疏通，用在一些基本開銷，有包紅包，還有買酒、茶葉，也
    有帶王志紳去找過六輕的主辦「蔡有善」，有聊到我兒子怎
    麼不去六輕當約聘員工，我說因為學歷不夠沒辦法當正職警
    衛；我還有跟告訴人他們說要照會資料，打電話給他們都沒
    有接；我是真的有在辦事情，跑王志紳家，也跑了六輕很多
    趟，這些王志紳都知道，但他不可能幫我說話，而且我找的
    人一定說我沒有拿錢給他疏通，誰敢承認收錢的事，我是希
    望將事情辦得圓滿，我說儘量疏通看看，沒說一定沒問題，
    後來很多因素辦不成，包括王志紳的哥哥（指王昆寶）在缺
    還沒有好，就請人去問「不是說有王志紳要去上班」，幫忙
    的朋友說這可能會有問題，就不要讓他進來，我也沒能把給
    出去的疏通費拿回來；我真的沒有想要詐騙，就是幫忙，我
    一直都有跟告訴人他們聯絡，有說萬一不行的話，可以將錢
    退還（指簽立前揭協議書之事），但後來被要求賠償金跟利
    息，我才沒辦法處理，之後就沒有再聯絡了等語。
五、經查：
　㈠關於被告坦認有於上開時間、方式認識告訴人2人，並自告訴
    人2人獲得上開款項之事實，有前揭三、㈠至㈩所示之證據資
    料可以佐證，應可認定。
　㈡檢察官提出三、㈠至所示之證據資料，並指出以前揭對話紀
    錄來看，可發現被告一直在拖延，根本沒有在處理事情，復
    以被告曾供稱「（問：疏通了誰？）我後來沒有把錢交給他
    們，錢是我自己留下來」等語，可見被告並沒有拿錢給六輕
    高層，而是將疏通費用當作個人花費，主張被告構成本案詐
    欺取財罪嫌。對此，被告已合理說明：我會說「錢是我自己
    留下來」，是因為我不能把對方（指疏通對象）講出來，就
    算我講出來，對方也不會承認，又變成我在說謊，我只能講
    錢是我留下來，但我是真的有去疏通等語，且查：
　⒈告訴人王志紳於本院審理時證稱：當初被告說要幫我們爭取
    台塑六輕廠正職工作，一開始是說警衛，後來改成監工，有
    說需要「疏通」，就是以紅包的方式，拿錢給台塑麥寮廠裡
    面的經辦人員、長官；被告曾經帶我跟林維晨去台塑麥寮六
    輕廠4、5次，去到白宮（指六輕辦公室）大廳2、3次，被告
    叫我們在會客大廳等，然後往上走，下來手上有一疊表格或
    入職試卷影本，也有塗改過的痕跡，被告有叫我們寫這一些
    入職資料、入職考試的考卷，寫完被告收回去，有再往上走
    ，但我沒有見到六輕人員，有1次被告帶我去見警衛室的主
    辦人員，但我沒有跟主辦講到話，被告跟主辦主要也是在講
    他兒子，說為何不把兒子安排進來從警衛開始做，再慢慢升
    ，沒有介紹說我是誰，也沒有說到我要來這邊工作；〈108年
    7月3日被告跟王志紳的對話提到「轉職的事已經處理好了…
    紅包我已經先處理好了，我給了36,000元」（偵卷第52頁）
    〉（問：是否有看過被告在白宮包紅包？）有看到，但不確
    定是不是對話講的36,000元，印象中被告有幫我們跑「轉職
    程序」，被告說需要的錢，我有拿給他；我從頭到尾沒說被
    告沒做事，後來都沒成功沒關係，我也沒打算跟他追究我等
    這1年多的時間，是被告自己承諾如果不能上班，就將拿給
    他疏通的這筆錢還給我們，最後是因為被告開本票給我，時
    間到卻聯絡不到人，一拖再拖，我才會提告等語（本院卷一
    第320至344頁）。
　⒉告訴人林維晨於本院審理時證稱：被告說只要拿錢疏通1個副
    總，就可以幫我進入台塑六輕廠就職，擔任監工，時間拖了
    2年多，後來我並沒有獲得監工的工作；（問：被告是否曾
    交代證人林維晨，週一早上六輕的人會打電話來照會資料，
    證人林維晨兩次沒接到電話？）我有再請被告幫我疏通，要
    求他再幫我聯絡第3次，過程中他有再收一筆費用，後續被
    告有跟我說，他已經跟裡面的人說好，某個時間點會打過來
    跟我確認個資，我有接到電話，對方只有確認我的個人資料
    ，就沒有之後了；〈提示三、㈩所示之對話資料，附於本院卷
    二第19、23頁〉108年5月19日我講說自己有錯在先，是指沒
    接到電話，被告於108年7月21日跟我說「你明天08：30後要
    接電話喔」、「應該10：00前就會打喔」，就是在講請被告
    再幫我聯絡第3次；（問：被告有無帶你去台塑麥寮六輕廠
    裡面寫資料或遞文件？）被告有帶我去裡面的白宮，寫他們
    裡面的試卷，我也有填寫個資、履歷的資料，填完之後，我
    有看到被告走上去；（問：證人林維晨曾在台塑麥寮六輕廠
    裡面，看到被告包紅包要去給誰嗎？）沒有；我跟王志紳曾
    經要去報到而去白宮有2、3次，到場後沒有辦法完成報到手
    續；一開始我覺得被告有嘗試幫我疏通，到後續我覺得他在
    拖時間等語（本院卷一第345至358頁）。
　⒊經比對上開證人之說法，可知被告確實曾帶告訴人2人至台塑
    麥寮六輕廠之辦公室（俗稱「白宮」）填寫入職資料（如個
    人資料、履歷）、入職考試試卷：又依證人王志紳所述，其
    曾看到被告在「白宮」包紅包，被告亦曾帶證人王志紳到台
    塑麥寮六輕廠警衛室找相關人員時，該人對被告提到「為什
    麼不把兒子安排進來從警衛開始做」等情，此與被告描述有
    包紅包給六輕相關承辦人員，並有帶證人王志紳去找六輕主
    辦「蔡有善」之情節相符，亦確實有一位「蔡有善」在台塑
    麥寮六輕廠從事警衛工作，負責門禁管理業務，有前揭三、
    所示之職務報告可以佐證，自不能排除此次就是被告所指
    找「蔡友善」談安排告訴人王志紳警衛工作之事；再依證人
    林維晨所述，被告曾告知有六輕人員會聯絡照會其個人資料
    ，證人林維晨曾經沒有接到過電話，之後有接到電話，對方
    打來詢問其個人資料等情，此並有前揭三、㈩所示之對話紀
    錄翻拍截圖可資佐證，以上告訴人2人所述之情形，與被告
    辯稱有為安排告訴人2人至六輕工作之具體事務大致吻合，
    另參以證人王志紳表示「我從頭到尾沒說被告沒做事」等語
    ，證人林維晨亦表示「一開始我覺得被告有嘗試幫我疏通」
    等語，綜此以觀，實不能排除被告抗辯「有為告訴人2人辦
    理安排至台塑六輕廠工作之事宜〈如包紅包（拿錢）給六輕
    相關人員、送禮給相關人員或請客等〉」之可能性，而無從
    逕以告訴人2人並未獲得在台塑麥寮六輕廠之正職工作，以
    及被告曾以前揭三、所示協議書擔保，如無法安排告訴人2
    人於期限內上班即退款，卻未依約退款，即認被告有以疏通
    名義對告訴人2人詐財。
　㈢此外，證人王昆寶於本院審理時證稱：我是王志紳的親戚，
    曾由我太太先將6萬元、5萬元交給王麗美，再由王麗美交給
    被告，王志紳再還給我；被告說他認識六輕裡面的人，拿錢
    是要去做疏通，一開始說監工職位，後來又說有警衛缺；我
    理解的疏通就是有認識裡面的人，類似走後門的意思，拜託
    人家給工作，但要給錢賄賂；（問：王志紳拿給被告的錢，
    除了疏通費用，有沒有包括要給被告的佣金？）佣金都包含
    在裡面，但沒有講好其中多少錢是佣金，他說要多少錢，我
    們就給他多少；我曾跟在六輕廠工作的朋友聊到，該朋友工
    作的部門會知道新進人員，但他說沒有王志紳、林維晨的名
    字，就是沒有結果；後來過了2年多將近3年，我問被告事情
    處理怎麼樣，他吞吞吐吐，才說把錢挪到別的地方，代表他
    沒有將錢拿去疏通，自己花掉了等語（本院卷一第360至368
    頁），可見證人王昆寶確實曾請在六輕工作的朋友關心告訴
    人王志紳是否有獲得職缺之事情，則被告辯稱受請託人因有
    人在問告訴人王志紳有沒有進來工作之事，怕會出事，不願
    意給告訴人王志紳入職，難認全然子虛；且依證人王昆寶之
    認知，所交付給被告之款項，包括給被告這位仲介者之佣金
    ，此與一般受託處理事務之社會常情，亦相符合，則被告縱
    稱將部分款項作為自己生活開銷之用，亦難以排除其前揭抗
    辯確實有在辦事之可能性，自無從逕以此推論被告有以疏通
    名義對告訴人2人詐財。
　㈣被告固於109年6月13日警詢時供稱：（問：你有向王志紳、
    林維晨謊稱，這是你自己講的，你自己知道都承擔嘛？）我
    知道；（問：你是不是因為這樣先讓他們兩個取信完之後，
    進而給他們詐取財物？）對；〈提示電話紀錄〉（問：你跟他
    們聊天，就是要讓他們取信，然後跟他們詐取財物？）是；
    〈提示協議書〉（問：這兩筆錢是不是你騙他們，但是有誠意
    要和解，所以要將錢還給他們？）是；（問：因為這兩筆錢
    都花完了，無法一次歸還，對嗎？）對；（問：你純粹是騙
    他們錢，謊稱要疏通關係費用，以利詐取財物？）對；（問
    ：那個高級主管有跟你拿錢嗎？）沒有等語（本院卷一第21
    6至230頁），對此部分說法，被告則辯以：過程中警察筆錄
    都打好了，如果我的意見不一樣，就比我大聲，還說如果沒
    有照他的講，要把我電話簿裡的人都叫來警察局詢問等語。
    而觀諸前揭警詢過程：
　⒈被告解釋稱：我說我可以幫忙問看看、聯絡看看等語，但警
    方即表示：你都講這樣啦…我們說實在的，因為你畢竟，你
    就是要說你今天是以1個總概括，你知道我意思嗎？「我就
    是跟你們兩個說六輕裡面有工作這樣還是怎樣」，這個部分
    你跟我同事講，你以何言語、方式？你自己講等語（本院卷
    一第219至220頁）。
　⒉被告供釋稱：詐欺應該還沒，是取得財物而已吧等語，但警
    方即表示：沒關係，你認為沒詐欺，我跟你說，本來你就是
    詐欺，我跟你說得時候就是這樣，你這個情形就是詐欺嘛，
    因為你變成沒有事實了嘛？沒有從那邊幫他們介紹工作嘛？
    你知道我說的意思嗎？你這種行為是要以什麼方式讓他們兩
    個取信，才會拿錢出來給你，這樣了解我的意思嗎？好你自
    己講等語（本院卷一第220頁）。
　⒊被告說明稱：（問：用假求職真詐欺的方式，騙被害人，是
    事實嗎？）不屬實等語，但警方即表示：不用解釋很遠啦…
    有沒有辦法讓他們進去上班？真的假的，什麼關係？你不要
    到時候講不出來，讓你自己想一下，我跟你說到時候要編一
    本故事書不會編，我跟你說，純粹就是詐欺啦，我跟你說，
    你看要怎麼說才比較圓滑，你瞭解我說得意思嗎？不要再牽
    拖一大堆等語（本院卷一第221至222頁）。
　⒋被告說明稱：那怎麼有謊稱，我是真的…等語，但警方即表示
    ：你自己花掉不是謊稱不然是什麼，不要說謊，不然是要怎
    樣把錢拿回來，不然怎麼把錢交出來？等語，又稱：我現在
    在問你，你不要自己頭暈暈，我這都一條一條問你，你也知
    道，男子漢花就花掉，要承擔一點，不要在那邊「黑龍旋桌
    （台語）」，對你沒有幫助，這樣瞭解意思嗎？等語（本院
    卷一第222至224頁）。
　⒌被告表示稱：是收取等語，但警方即表示：收跟詐都一樣，
    本來就是你騙他們，我說給你聽啦，問題是你有誠意跟他們
    和解，慢慢還錢等語（本院卷一第227頁）。
　⒍被告表示稱：（問：你裡面有認識朋友吧？）有朋友…我是真
    的有認識六輕的朋友等語，但警方即表示：我說給你聽，這
    個情形就是你都在胡說，你自己看你現在怎麼回答，因為你
    講了，我們就會去查等語，又稱：我跟你說，這是給你澄清
    這些關係，問題我就是給你聽，這純粹是1個過程而已，你
    純粹是騙錢等語，並稱：單純就好了，不然如果要牽拖就不
    得了，這是很簡單的問題等語（本院卷一第227至230頁）。
　⒎據此可知，警方在被告解釋案發過程時，確實有以引導或暗
    示方式，要求被告如何講「比較單純」，「不要牽拖一大推
    」、「如果要牽拖就不得了」等情，則被告辯稱警詢所述是
    為了附和警察，難認全然子虛，自不足這樣被告於警詢時供
    稱如前，即作為對被告不利之認定。
六、綜上所述，公訴意旨所指被告涉嫌本案詐欺罪嫌，依檢察官
    所提出之證據及本院調查證據之結果，尚無足夠之積極證據
    足使本院達到毫無合理懷疑而得確信為真實之程度，依法自
    應為被告無罪之諭知。
七、應依刑事訴訟法第301條第1項前段之規定，判決如主文。
本案經檢察官吳淑娟提起公訴，檢察官顏鸝靚到庭執行職務。
中　　華　　民　　國　　111 　年　　9 　　月　　6 　　日
                  刑事第四庭    審判長法  官  梁智賢

                                      法  官  張恂嘉

                                      法  官  陳雅琪
以上正本證明與原本無異。
如不服本判決應於收受判決後20日內向本院提出上訴書狀，並應
敘述具體理由；其未敘述上訴理由者，應於上訴期間屆滿後20 
日內向本院補提理由書（均須按他造當事人之人數附繕本）。「
切勿逕送上級法院」。【檢察官得上訴。】
告訴人或被害人如對於本判決不服者，應具備理由請求檢察官上
訴，其上訴期間之計算係以檢察官收受判決正本之日期為準。
                                       書記官  廖千慧
中　　華　　民　　國　　111 　年　　9 　　月　　7 　　日